臺灣桃園地方法院刑事判決
109年度訴字第961號
公  訴  人  臺灣桃園地方檢察署檢察官
被      告  葉宸瑋

                    籍設新北市○○區○○路0段00號00樓&ZZZZ; &ZZZZ; &ZZZZ; &ZZZZ; &ZZZZ; &ZZZZ; &ZZZZ; &ZZZZ; &ZZZZ; &ZZZZ; &ZZZZ; &ZZZZ; &ZZZZ; ○○○○○○○○○）

指定辯護人  本院公設辯護人廖彥傑
上列被告因違反毒品危害防制條例案件，經檢察官提起公訴（10
9年度偵字第12682號），本院判決如下：
    主  文
葉宸瑋犯販賣第2 級毒品未遂罪，處有期徒刑1年10月。
扣案如附表一所示之物均沒收銷燬；扣案如附表二所示之物沒收
。
    犯罪事實
一、葉宸瑋知悉甲基安非他命為毒品危害防制條例第2條第2項第
    2款所管制之第2級毒品，不得持有、販賣，為供自己施用，
    於民國109年4月16日前1、2日某時，向UT聊天室認識之姓名
    年籍不詳成年男子，以1公克新臺幣（下同）2千元之價格，
    向該成年男子購入重量不詳之甲基安非他命而持有之。嗣因
    得悉該聊天室有人洽購甲基安非他命，於同年月15日晚間11
    時許起，萌生將上揭所持有之甲基安非他命伺機販賣與他人
    以牟利之意圖，基於販賣第2級毒品之犯意，以其持用之門
    號0000000000號手機連結網際網路，以販賣甲基安非他命訊
    息暱稱「桃園執糖商密我加賴」之帳號加入該聊天室，以其
    暱稱中之「執糖商」暗指販賣甲基安非他命之訊息，藉以吸
    引有施用甲基安非他命之需求者。適桃園市政府警察局楊梅
    分局警備隊警員於同日晚間執行網路巡邏勤務時，在該聊天
    室發現其暱稱，即基於偵查犯罪之目的，於同日晚間11時45
    分喬裝買家而與葉宸瑋聯繫並加入其使用之LINE，嗣其2人
    即以LINE約定以2千5百元之價格向葉宸瑋買1公克之甲基安
    非他命。嗣警依約於翌（16）日中午12時35分駕車抵達桃園
    市○○區○○○街0號前，葉宸瑋即坐進員警所駕小客車，與喬裝
    買家之員警進行交易，旋為埋伏在旁之其他員警當場逮捕而
    未遂。員警除扣得葉宸瑋交付之1包甲基安非他命外，並於
    其側背包內再扣得1包甲基安非他命、上揭與員警聯繫之手
    機1支（含門號0000000000號SIM卡1張）等物。
二、案經桃園市政府警察局楊梅分局報告臺灣桃園地方檢察署檢
    察官偵查起訴。
    理  由
壹、程序方面：
一、本判決下引具傳聞性質之各項供述證據經本院於審判期日調
    查證據時提示並告以要旨後，檢察官及被告、辯護人均未於
    言詞辯論終結前就證據能力部分有所異議，本院審酌上開證
    據資料製作時之外部情狀，尚無違法不當及證明力明顯過低
    之瑕疵，認以之作為證據應屬適當，揆諸刑事訴訟法第159
    條之5規定，應均有證據能力。
二、至本件認定事實所引用之非供述證據，並無證據證明係公務
    員違背法定程式所取得，亦查無顯不可信或不得作為證據之
    情形，且經本院於審判期日依法進行證據之調查、辯論，被
    告於訴訟上之程序權即已受保障，亦應有證據能力。
貳、實體方面：
一、認定犯罪事實所憑之證據及理由：
  ㈠上揭犯罪事實，業據被告葉宸瑋於警詢、偵查、本院審理時
    均坦承不諱，並有桃園市政府警察局楊梅分局警備隊警員楊
    銘德職務報告、扣押筆錄暨扣押物品目錄表各1份、查獲照
    片7張、被告與員警於上揭聊天室、LINE對話紀錄截圖5張、
    2千5百元紙鈔照片1張、詮昕科技股份有限公司藥物檢驗報
    告（報告編號：D0000000）1紙等在卷可稽，暨甲基安非他
    命2包、手機1支（含門號0000000000號SIM卡1張）扣案可資
    佐證。又扣案如附表一所示甲基安非他命2包，經送詮昕科
    技股份有限公司鑑定結果，檢出第2級毒品甲基安非他命成
    分，有上揭詮昕科技股份有限公司藥物檢驗報告1紙在卷足
    憑。足認被告上開任意性之自白應與事實相符，堪予採信。
㈡㈡起訴書犯罪事實欄雖未記載有關被告起初購入如附表一所示
    甲基安非他命係供己施用之事實，惟被告於偵訊及本院準備
    程序中已供承此部分事實，且此部分與起訴部分具有一罪關
    係，無礙於被告防禦權之行使，本院自得擴張犯罪事實而併
    予審究。
㈢㈢被告於警詢、偵訊及準備程序中均供承：扣案之甲基安非他
    命購入成本為每公克2千元，想要以每公克2千5百元之價格
    出售，每公克可獲利5百元等語，是被告主觀上具有從中賺
    取差價之營利意圖，亦堪認定。
㈤㈣綜上所述，本案事證明確，被告犯行均堪認定，應依法論科
    。
二、論罪科刑：　　
  ㈠按行為後法律有變更者，適用行為時之法律，但行為後之法
    律有利於行為人者，適用最有利於行為人之法律，刑法第2
    條第1項定有明文。查被告行為後，毒品危害防制條例第4條
    、第17條於109年1月15日經總統公布修正，並於同年7月15
    日施行，修正前毒品危害防制條例第4條第2項原規定：「製
    造、運輸、販賣第2級毒品者，處無期徒刑或7年以上有期徒
    刑，得併科新臺幣1千萬元以下罰金。」修正後則規定：「
    製造、運輸、販賣第2級毒品者，處無期徒刑或10年以上有
    期徒刑，得併科新臺幣1千5百萬元以下罰金。」即將罰金刑
    之法定最高刑度分別自1千萬元提高至1千5百萬元，比較新
    舊法之結果，修正後上開條例第4條第2項既已提高法定刑度
    ，顯非較有利於被告，依刑法第2條第1項前段規定，自應適
    用被告行為時即修正前毒品危害防制條例第4條第2項之規定
    。另修正前毒品危害防制條例第17條第2項原規定：「犯第4
    條至第8條之罪於偵查及審判中均自白者，減輕其刑。」修
    正後毒品危害防制條例第17條第2項則規定：「犯第4條至第
    8條之罪於偵查及歷次審判中均自白者，減輕其刑。」而增
    加須於「歷次」審判中均自白，始得依該條項減輕之要件。
    經比較新舊法之結果，修正後之法律並未較有利於被告，依
    刑法第2條第1項前段規定，即應適用被告行為時即修正前毒
    品危害防制條例第17條第2項之規定。
㈢㈡按刑事偵查技術上所謂之「釣魚偵查」，係指對於原已犯罪
    或具有犯罪故意之人，以設計引誘之方式，使其暴露犯罪事
    證，而加以逮捕或偵辦而言，此純屬偵查犯罪技巧之範疇，
    並未違反憲法對於基本人權之保障，且於公共利益之維護有
    其必要性存在，故依「釣魚」方式所蒐集之證據資料，原則
    上非無證據能力；又於此情形，因毒品購買者為辦案佯稱購
    買，而將販賣者誘出以求人贓俱獲，因其無實際買受之真
    意，且在警察監視之下伺機逮捕，事實上亦不能真正完成買
    賣，則該次行為，僅能論以販賣未遂（最高法院100年度台
    上字第4498號判決意旨參照）。
㈣㈢按刑罰法律所規定之販賣罪，類皆為意圖營利而販入、意圖
    營利而販入並賣出或基於販入以外之其他原因而持有，嗣意
    圖營利而賣出等類型；從行為階段理論立場，意圖營利而販
    入，即為前述意圖營利而販入、意圖營利而販入並賣出販賣
    罪之著手，至於基於販入以外之其他原因而持有，嗣意圖營
    利而賣出等情形，則以行為人另行起意販賣，向外求售或供
    買方看貨或與之議價時，或其他實行犯意之行為者，為其罪
    之著手（最高法院101年度第10次刑事庭會議決議意旨參
    考）。查被告就本件犯行，起初為供己施用而購買如附表一
    所示毒品，嗣另行起意販賣，且與喬裝買家之員警就所持有
    之1公克甲基安非他命有所商議，並就交易甲基安非他命之
    時間、地點、數量、價格等達成合意，及於約定時間前往交
    易地點，由其於商議地點上車將甲基安非他命交付與員警，
    然因交易對象為無購買毒品真意之員警而未遂，並當場為警
    查獲，已如前述。是核被告所為，係犯修正前毒品危害防制
    條例第4條第2項之販賣第2級毒品未遂罪。被告持有毒品之
    低度行為，應為販賣毒品未遂之高度行為所吸收，不另論
    罪。
㈦㈣刑之減輕之說明：
　⒈被告雖已著手於販賣甲基安非他命行為，惟因佯裝買家之員
　  警並無購入上開毒品之真意而不遂，為未遂犯，考量其行為
　  實際上並未造成毒品擴散之實害結果，可罰性較低，爰依刑
　  法第25條第2 項之規定，予以減輕其刑。
㈡⒉犯毒品危害防制條例第4條至第8條之罪於偵查及審判中均自
    白者，減輕其刑，同條例第17條第2項定有明文。被告於偵
    查及審理中就本案犯行均自白之，業如前述，爰依修正前毒
    品危害防制條例第17條第2項規定減輕其刑，並遞減之。另
    被告於警詢中供陳：對於上揭聊天室賣家之年籍資料、聯絡
    方式均不清楚，從而，警方自無從查獲其毒品來源，是本件
    無從依毒品危害防制條例第17條第1 項規定減輕其刑，附此
    敘明。
㈢㈤量刑之說明：
    爰以行為人之責任為基礎，審酌被告正值青年，本應依循正
    軌賺取金錢，詎不思此為，竟於網路上散佈販賣毒品之訊息
    ，著手販賣第2級毒品甲基安非他命予不特定之人牟利，擴
    大毒品之非法流通，嚴重戕害國民身心健康及危害社會治安
    ，情節非輕，所為實屬不該，應予非難；惟念其自警詢、偵
    查及審理中始終自白其犯行，態度尚佳，兼衡本件因係員警
    合法誘捕偵查致犯行未遂，該毒品不致流入市面，危害程度
    相對較輕，所生之危害程度已有減低，及其國中畢業之智識
    程度、家庭經濟狀況勉持等一切情狀，量處如主文所示之刑
    ，以資儆懲。
三、沒收：
㈠  甲基安非他命係毒品危害防制條例第2條第2項第2款所定之
    第2級毒品，屬違禁物。又販賣甲基安非他命而被查獲，其
    所販賣之甲基安非他命，係供實行販賣犯罪行為所使用之目
    的物，亦屬供犯罪所用之物。而供犯罪所用之物併具違禁物
    之性質者，因違禁物不問是否屬於犯罪行為人所有，均應宣
    告沒收，自應優先適用刑法第38條第1項第1款之規定（最高
    法院100年度第3次刑事庭會議決議參照）。扣案如附表一所
    示甲基安非他命2包，依毒品危害防制條例第18條第1項前段
    規定，不問屬於犯罪行為人與否，均應依毒品危害防制條例
    第18條第1項前段規定，宣告沒收銷燬。至直接用以盛裝上
    開毒品之包裝袋既係用於包裹毒品，防其裸露、逸出、潮
    濕，便於持有，且其上均沾黏毒品而無從析離，應整體認為
    係毒品之一部，併予沒收銷燬、沒收；另因送鑑用罄之部分
    毒品既已不存在，自毋庸為沒收銷燬、沒收之宣告。扣案如
    附表二所示手機1 支（含門號0000000000號SIM 卡1張），
    係供被告連結網際網路並於上揭聊天室、LINE群組販賣本案
    毒品訊息所用之物，且屬被告所有，業據被告於審理中供承
    在卷，核屬供其犯本案犯行所用之物，應依毒品危害防制條
    例第19條第1 項規定宣告沒收。
據上論斷，應依刑事訴訟法第299 條第1 項前段，判決如主文。
本案經檢察官許炳文提起公訴，檢察官簡志祥、謝咏儒到庭執行
職務。
中　　華　　民　　國　　110 　年　　12　　月　　28　　日
                  刑事第十三庭  審判長法  官  潘怡華
                                      法  官  郭鍵融
                                      法　官　簡方毅
以上正本證明與原本無異。
如不服本判決應於收受判決後20日內向本院提出上訴書狀，並應
敘述具體理由。其未敘述上訴理由者，應於上訴期間屆滿後20日
內向本院補提理由書(均須按他造當事人之人數附繕本)「切勿逕
送上級法院」。 
　　　　　　　　　　　　　　　        書記官　施懿珊
中　　華　　民　　國　　110 　年　　12　　月　　29　　日
附錄論罪科刑法條：
毒品危害防制條例第4條（修正前）
製造、運輸、販賣第一級毒品者，處死刑或無期徒刑；處無期徒
刑者，得併科新臺幣二千萬元以下罰金。
製造、運輸、販賣第二級毒品者，處無期徒刑或七年以上有期徒
刑，得併科新臺幣一千萬元以下罰金。
製造、運輸、販賣第三級毒品者，處七年以上有期徒刑，得併科
新臺幣七百萬元以下罰金。
製造、運輸、販賣第四級毒品者，處五年以上十二年以下有期徒
刑，得併科新臺幣三百萬元以下罰金。
製造、運輸、販賣專供製造或施用毒品之器具者，處一年以上七
年以下有期徒刑，得併科新臺幣一百萬元以下罰金。
前五項之未遂犯罰之。

附表一
物品名稱 數量、重量 備註 甲基安非 他命 2包、驗前淨重4.9274公克 經送詮昕科技股份有限公司鑑定結果，檢出第2級毒品甲基安非他命成分 
附表二
物品名稱 數量 備註 手機 1支 含門號0000000000號SIM1張